臺灣屏東地方法院簡易民事判決
                               111年度屏簡字第467號
原      告  裕融企業股份有限公司

法定代理人  嚴陳莉蓮
訴訟代理人   季佩芃律師


被      告  黃秀珠  


            饒惠莙  

            饒成養  

            饒鳳蓮  

            饒成龍  

            饒鳳卿  

            彭鳳梅  

            彭宥璟即彭璟湘


上列當事人間代位請求分割遺產事件，本院於民國111年12月5日
言詞辯論終結，判決如下：
    主  文
一、被告黃秀珠、饒惠莙、饒成養、饒鳳蓮、饒成龍、饒鳳卿、
    彭鳳梅與債務人即被代位人彭宥璟即彭璟湘就如附表一所示
    之財產，按附表二所示之比例分割為分別共有。
二、原告其餘之訴駁回。
三、訴訟費用按附表三比例負擔。
    事實及理由
一、本件被告黃秀珠、饒惠莙、饒成養、饒鳳蓮、饒成龍、饒鳳
    卿、彭鳳梅、彭宥璟即彭璟湘未於言詞辯論期日到場，核無
    民事訴訟法第386條各款所列情形，爰依原告聲請，由其一
    造辯論而為判決。
二、原告主張：被告即債務人彭宥璟即彭璟湘對原告負有新臺幣
    （下同）326,632元及利息等債務尚未清償。又被繼承人彭
    曾桂花於民國82年2月28日死亡，被告黃秀珠、饒惠莙、饒
    成養、饒鳳蓮、饒成龍、饒鳳卿、彭鳳梅、彭宥璟即彭璟湘
    均為法定繼承人，並共同繼承如附表一所示財產而公同共有
    ，應繼分如附表二。原告為實現對彭宥璟即彭璟湘之債權，
    欲聲請執行系爭遺產，惟彭宥璟即彭璟湘怠於行使其遺產分
    割請求權，亦未與其餘被告達成分割協議，致原告無法聲請
    拍賣，進而妨礙原告對彭宥璟即彭璟湘財產之執行，爰依民
    法第242條、第1164條等規定代位提起本件分割遺產訴訟等
    語。並聲明：㈠就附表一所示遺產准予變分割，所得價金由
    被告等人按附表二所示之應繼分比例分配。㈡被告彭宥璟即
    彭璟湘於前項所得配之部分，於新臺幣（下同）326,632元
    及自107年4月27日起至110年7月19日止，按年息20％計算之
    利息，及自110年7月20日起至清償日止，按年息16％計算之
    利息範圍內，由原告代位受償。
三、被告黃秀珠、饒惠莙、饒成養、饒鳳蓮、饒成龍、饒鳳卿、
    彭鳳梅、彭宥璟即彭璟湘未於言詞辯論期日到場，亦未提出
    準備書狀作何聲明或陳述。
四、得心證之理由：
　㈠原告主張被告即債務人彭宥璟即彭璟湘對原告負有326,632元
    及利息等債務尚未清償。又被繼承人彭曾桂花於民國82年2
    月28日死亡，被告黃秀珠、饒惠莙、饒成養、饒鳳蓮、饒成
    龍、饒鳳卿、彭鳳梅、彭宥璟即彭璟湘均為法定繼承人，並
    共同繼承如附表一所示財產而公同共有等情，業據原告提出
    債權憑證、本票等件為證（見本院卷第19-23頁），並有卷
    存土地登記公務用謄本、繼承系統表、戶籍謄本、遺產稅逾
    核課期間證明書查詢清單可稽（見本院卷第51-61、73-101
    頁），應可信為實在。
　㈡又按「遺產繼承人，除配偶外，依左列順序定之：一、直系
    血親卑親屬。二、父母。三、兄弟姊妹。四、祖父母。」、
    同一順序之繼承人有數人時，按人數平均繼承。但法律另有
    規定者，不在此限。」、「配偶有相互繼承遺產之權，其應
    繼分，依左列各款定之：一、與第一千一百三十八條所定第
    一順序之繼承人同為繼承時，其應繼分與他繼承人平均。二
    、與第一千一百三十八條所定第二順序或第三順序之繼承人
    同為繼承時，其應繼分為遺產二分之一。三、與第一千一百
    三十八條所定第四順序之繼承人同為繼承時，其應繼分為遺
    產三分之二。四、無第一千一百三十八條所定第一順序至第
    四順序之繼承人時，其應繼分為遺產全部。」此民法第1138
    條、第1141條、第1144條亦分別亦分別規定甚明。是依上開
        規定，黃秀珠、饒惠莙、饒成養、饒鳳蓮、饒成龍、饒
    鳳卿、彭鳳梅、彭宥璟即彭璟湘之應繼分如附表二所示。
  ㈢按「債務人怠於行使其權利時，債權人因保全債權，得以自
    己之名義，行使其權利。但專屬於債務人本身者，不在此限
    。」、「繼承人有數人時，在分割遺產前，各繼承人對於遺
    產全部為公同共有。」、「繼承人得隨時請求分割遺產。但
    法律另有規定或契約另有訂定者，不在此限。」此民法第24
    2條、第1151條、第1164條分別定有明文。又債權人以自己
    之名義為原告，代位債務人對第三債務人提起訴訟，其所代
    位行使者乃債務人之權利，自無再以債務人為訴訟當事人之
    餘地，是其提起之訴訟，僅能以第三債務人為被告，否則應
    將其對於債務人部分之訴，予以駁回。本件被告彭宥璟即彭
    璟湘積欠原告債務迄今既未清償完畢，原告即有必要對被告
    彭宥璟即彭璟湘所繼承之財產求償，然因上開遺產現為全體
    繼承人即被告等人所公同共有，原告尚無法聲請強制執行，
    須消滅公同共有關係即分割遺產，始能對被告彭宥璟即彭璟
    湘名下之財產求償。又被告彭宥璟即彭璟湘怠於行使分割遺
    產之權利，原告為保全其上開債權，原告以自己之名義代位
    被告彭宥璟即彭璟湘向被告黃秀珠、饒惠莙、饒成養、饒鳳
    蓮、饒成龍、饒鳳卿、彭鳳梅訴請分割遺產，以供執行滿足
    其債權之清償，自無不合，然依前開說明，原告不得將被代
    位人即彭宥璟即彭璟湘列為共同被告，故就原告對被告彭宥
    璟即彭璟湘訴請分割遺產部分，於法自有有違誤，應予駁回
    。
  ㈣再按「共有物之分割，依共有人協議之方法行之。分割之方
    法不能協議決定，或於協議決定後因消滅時效完成經共有人
    拒絕履行者，法院得因任何共有人之請求，命為下列之分配
    ：一、以原物分配於各共有人。但各共有人均受原物之分配
    顯有困難者，得將原物分配於部分共有人。二、原物分配顯
    有困難時，得變賣共有物，以價金分配於各共有人；或以原
    物之一部分分配於各共有人，他部分變賣，以價金分配於各
    共有人。」、「公同共有物之分割，除法律另有規定外，準
    用關於共有物分割之規定。」此民法第824條、第828條亦分
    別定有明文。又共有物分割之訴，為形成之訴，關於定分割
    方法，法院應依職權為公平之衡量，採取最適當之方法為分
    割，以符合共有人之利益，不受共有人所主張分割方法之拘
    束。是依上開說明，本院認為就附表一所示之財產，按彭宥
    璟即彭璟湘與被告黃秀珠、饒惠莙、饒成養、饒鳳蓮、饒成
    龍、饒鳳卿、彭鳳梅如附表二所示應繼分比例採取分別共有
    方式分割，係將公同共有改為分別共有，並不損及各共有人
    之利益，況各共有人若取得分別共有，對於所分得之應有部
    分均得自由單獨處分、設定負擔，可避免公同共有關係久延
    致影響彼此權益，反而對於各共有人較為有利。準此本院認
    為彭宥璟即彭璟湘與被告黃秀珠、饒惠莙、饒成養、饒鳳蓮
    、饒成龍、饒鳳卿、彭鳳梅公同共有如附表一所示之財產，
    均應按附表二之應繼分比例分割為分別共有，為本件遺產分
    割之最妥適之方法，原告所主張之原割方案，為本院所不採
    ，自無變價分割後彭宥璟即彭璟湘於所得配之部分，於彭宥
    璟即彭璟湘積欠原告上開債權範圍內，由原告代位受償之問
    題，故原告此部分請求亦無理由。
五、本件原告代位彭宥璟即彭璟湘提起分割共有物之訴雖有理由
    ，惟因共有物分割、經界或其他性質上類似事件涉訟，由敗
    訴當事人負擔訴訟費用顯失公平者，法院得酌量情形，命勝
    訴之當事人負擔其一部，民事訴訟法第80條之1定有明文。
    查本件裁判分割遺產之形成訴訟，是因原告欲實現對彭宥璟
    即彭璟湘積欠之債權所生，故本院認訴訟費用宜由原告按被
    代位人彭宥璟即彭璟湘應繼分比例分擔，另被告黃秀珠等人
    亦按應繼分比例分擔，爰論如主文第三項。
中　　華　　民　　國　　111 　年　　12　　月　　19　　日
                        屏東簡易庭  法  官  曾吉雄
正本係照原本作成。
如對判決上訴，須於判決送達後廿日內向本院提出上訴狀，其未
表明上訴理由者，應於提出上訴後二十日內向本院補提理由書狀
（均須按他造當事人之人數附繕本）。
如委任律師提起上訴者，應一併繳納上訴審裁判費。
中　　華　　民　　國　　111 　年　　12　　月　　19　　日
                                    書記官  鄭美雀
附表一：被繼承人彭曾桂花遺留之遺產
編號 遺產類別 權利範圍或價額（新臺幣） 01 屏東縣○○市○○段000地號土地 公同共有1/1 02 屏東縣○○市○○段000地號土地 公同共有1/1 
附表二：應繼分比例
姓名 應繼分比例 黃秀珠 1/16 饒惠莙 1/16 饒成養 1/8 饒鳳蓮 1/8 饒成龍 1/8 饒鳳卿 1/8 彭鳳梅 3/16 彭宥璟即彭璟湘 3/16 
附表三：訴訟費用負擔比例
姓名 應繼分比例 黃秀珠 1/16 饒惠莙 1/16 饒成養 1/8 饒鳳蓮 1/8 饒成龍 1/8 饒鳳卿 1/8 彭鳳梅 3/16 原告 3/16